【裁判字號】    92,簡上,439
【裁判日期】    921031
【裁判案由】    竊盜
【裁判全文】
臺灣高雄地方法院刑事判決                        九十二年度簡上字第四三九號
    上  訴  人
    即  被  告  甲○○
右列被告因贓物案件，不服臺灣高雄地方法院高雄簡易庭九十二年度簡字第一九四一
號中華民國九十二年五月三十日第一審判決（聲請簡易判決處刑案號：九十一年度偵
字第一八四四二號），提起上訴，本院判決如左：
    主  文
原判決撤銷。
甲○○無罪。
    理  由
一、公訴意旨略以：被告甲○○基於收受贓物之概括犯意，先於民國九十一年四月六
    日二十三時許，在高雄縣美濃鎮○○街○號路旁之香蕉園內，明知丙○○（另案
    偵辦）交付其拆解之車號ＷＭ—三八五八號自小客車係丙○○、乙○○所竊得之
    贓物，仍予以收受，而代為拆解該車之車牌及車內音響，復於同年四月九日凌晨
    某時，明知乙○○所駕駛車號八Ｍ—三一四一號自小客車乃丙○○、黃義孝竊得
    之贓物，仍前往高雄縣旗山鎮仁愛老人院停車場將該車駛回，於行經高雄縣美濃
    鎮○○街一三一之一號前，因倒車不慎致該車陷入路邊田埂中，經警巡邏經過而
    查獲，因認被告涉犯刑法第三百四十九條第一項之收受贓物罪嫌。
二、按犯罪事實應依證據認定之，無證據不得推定其犯罪事實，刑事訴訟法第一百五
    十四條定有明文。又認定不利於被告之事實，須依積極證據，苟積極證據不足為
    不利於被告事實之認定時，即應為有利於被告之認定，更不必有何有利之證據。
    另刑事訴訟法上所謂認定犯罪事實之證據，係指足以認定被告確有犯罪行為之積
    極證據而言，該項證據自須適合於被告犯罪事實之認定，始得採為斷罪資料（最
    高法院三十年上字第八一六號判例、最高法院二十九年上字第三一０五號判例參
    照）。次查刑事訴訟法第一百六十一條已於九十一年二月八日修正公布，修正後
    同條第一項規定：檢察官就被告犯罪事實，應負舉證責任，並指出證明之方法。
    因此，檢察官對於起訴之犯罪事實，應負提出證據及說服之實質舉證責任。倘其
    所提出之證據，不足為被告有罪之積極證明，或其闡明之證明方法，無從說服法
    官以形成被告有罪之心證，基於無罪推定之原則，自應為被告無罪判決之諭知，
    亦有最高法院九十二年度台上字第一二八號判例可參。
三、公訴人認被告甲○○涉犯刑法第三百四十九條第一項之收受贓物罪嫌，無非係以
    被告甲○○於警訊之自白及贓物認領保管收據為其論罪之依據。訊據被告甲○○
    惟堅決否認有何收受贓物犯行，辯稱：其並未拆解ＷＭ—三八五八號自小客車之
    車牌及車內音響，又其無駕駛車輛之經驗，不可能駕駛車號八Ｍ—三一四一號自
    小客車等語。經查：
  (一)就車號ＷＭ—三八五八號自小客車為警查獲經過，證人乙○○於本院審理中證稱
    ：九十一年四月六日，丙○○拜託其修理車號ＷＭ—三八五八號自小客車，當時
    被告與其在一起，其便與被告一起前去香蕉園修車，因該車無法熄火，其乃坐在
    左前座修理，被告並未幫忙修理，亦未拆解車內物品，且之後即先行離開等語明
    確，證人丙○○於本院審理中則證稱：車號ＷＭ—三八五八號自小客車係其所竊
    取，因該車鎖頭有問題，遂至乙○○住處告知車輛停放地點，而請乙○○代為修
    理，被告則係受乙○○邀約前往，警察到場時其不在現場，其於警察離開後即獨
    自將車開走，其後丟棄等語在卷，則自上開證人乙○○、丙○○之證述，尚難認
    被告於乙○○修理車號ＷＭ—三八五八號自小客車期間，曾動手拆解該車車牌及
    車內音響；又證人丙○○於本院審理中雖證稱：其將車號ＷＭ—三八五八號自小
    客車丟棄後，被告於九十一年四月七日下午打電話來表示要該車內之音響，其乃
    將該車丟棄地點告知被告等語，惟本案員警並未在被告住處查扣該自小客車車牌
    及車內音響，且被告亦否認有拆解該車車牌及車內音響之行為，從而亦難僅憑證
    人丙○○證稱被告曾表示欲拆解該自小客車內之音響等語，即遽認被告有拆解該
    自小客車車牌及音響之收受贓物行為。
  (二)證人乙○○於本院審理中，就車號八Ｍ—三一四一號自小客車為警查獲經過證稱
    ：九十一年四月九日凌晨，黃義孝駕駛車號八Ｍ—三一四一號自小客車搭載被告
    至其住處，要倒車停車時不慎將車駛入田裡，黃義孝便請其及被告幫忙將車扶起
    ，恰好警察巡邏經過，黃義孝趕緊跑走，其與被告則留在該地，警察表示該車係
    贓車，並叫吊車將車吊起等語明確，是被告辯稱其並未駕駛車號八Ｍ—三一四一
    號自小客車等語，應可採信，且由證人乙○○所證：員警巡邏經過時，黃義孝隨
    即逃離現場，被告則停留現場等吊車將車吊起等語觀之，如被告知悉車號八Ｍ—
    三一四一號自小客車係贓物，且其因乘坐該車而恐涉有收受贓物罪嫌，豈有於為
    警發現後仍逗留現場而不隨黃義孝離去之理，是此部分亦尚乏證據證明被告確有
    收受贓物之犯行。
  (三)綜上，公訴人所提出之證據尚不足為被告有罪之積極證明，此外，本院亦復查無
    其他積極證據足資審認被告有何公訴人所指之前開該犯行，揆諸前揭法條及判例
    意旨，自屬不能證明被告犯罪。原審未察遽予論罪科刑，容有未洽，被告以此指
    摘原判決不當，為有理由，自應撤銷原判決，並為被告無罪之諭知。
據上論斷，應依刑事訴訟法第四百五十五條之一第三項、第三百六十九條第一項前段
、第三百六十四條、第三百零一條第一項，判決如主文。
中      華      民      國    九十二    年      十      月    三十一    日
                                  臺灣高雄地方法院刑事第八庭
                                        審判長法  官  曾逸誠
                                              法  官  盧怡秀
                                              法  官  黃悅璇
右正本證明與原本無異。
不得上訴。
                                              書記官  沈  蘊
中    華    民    國      九十二      年      十一      月      三    日


司法院資訊處製作；財團法人民間司法改革基金會備份。
